臺灣士林地方法院刑事判決　　　　　　　100年度易字第289號
公　訴　人　臺灣士林地方法院檢察署檢察官
被　　　告　蘇福祥
　　　　　　王國
上列被告因竊盜案件，經檢察官提起公訴（100 年度偵字第4669
號），本院判決如下：
    主  文
蘇福祥犯侵入住宅竊盜罪，累犯，處有期徒刑柒月。
王國無罪。
    事  實
一、蘇福祥前因竊盜案件，經本院以95年度易字第1578號判處有
    期徒刑7 月、7 月、4 月及3 月，應執行有期徒刑1 年6 月
    確定，嗣經本院以96年度聲減字第3363號裁定減刑為3 月15
    日、3 月15日、2 月、1 月15日，合併定應執行有期徒刑9
    月確定，於民國97年8 月7 日有期徒刑執行完畢；又因施用
    第二級毒品案件，經本院以99年度湖簡字第59號判處有期徒
    刑4 月確定，於99年6 月4 日易科罰金執行完畢。詎其猶不
    知悔改，於100 年3 月30日19時40分許，由王國（僅單純
    在場，並無犯意聯絡及行為分擔，無罪部分詳後述）騎乘其
    所有之車牌號碼MDG-828 號重型機車搭載蘇福祥，前往新北
    市○○區○○路1 段168 巷5 號，侵入該棟住宅樓梯間後，
    蘇福祥竟臨時起意，基於意圖為自己不法所有之犯意，徒手
    竊取沈譽軒置於該棟4 樓樓梯間之鐵條3 支，得手後欲離去
    時，適沈譽軒返回住處當場發覺，報警處理而悉上情。
二、案經新北市政府警察局汐止分局報告臺灣士林地方法院檢察
    署檢察官偵查起訴。
    理  由
甲、證據能力方面：
    被告蘇福祥及檢察官對於以下本院作為得心證依據之各項證
    據資料經本院審理時逐項提示，均不爭執證據能力，且未於
    言詞辯論終結前聲明異議，視為同意作為證據，本院審酌各
    項證據作成時之狀況，認為並無不可信或不適當之情事，依
    刑事訴訟法第159 條之5 第2 項及第159 條之4 之規定，均
    認有證據能力，合先敘明。
乙、實體方面：
壹、有罪部分：
一、上開犯罪事實，迭據被告蘇福祥於警詢、偵查、本院準備程
    序及審理時均坦承不諱，核與證人即被害人沈譽軒於警詢、
    本院審理時結證述之情節大致相符（見100 年度偵字第4669
    號卷第26頁至第29頁、本院易字第289 號卷第187 頁至第19
    0 頁），並有贓物照片2 張附卷可稽（見100 年度偵字第46
    69號卷第48頁），足認被告蘇福祥自白與事實相符，堪以採
    信，本案事證至為明確，被告蘇福祥犯行堪以認定，應依法
    論科。
二、按所謂住宅乃指人類日常居住之場所而言，公寓樓下之樓梯
    間雖僅供住戶出入通行，然就公寓之整體而言，該樓梯間為
    公寓之一部份，與公寓有密切不可分之關係，若夜間侵入樓
    梯間竊盜，難謂無同時妨害居住安全之情形（最高法院76年
    台上字第2972號判例意旨參照）。查被告蘇福祥未經住居權
    人之同意，侵入與被害人沈譽軒居住之處所有密切不可分關
    係之樓梯間竊盜，而妨害被害人沈譽軒之居住安全，依上開
    說明，自屬侵入住宅無疑。核被告蘇福祥所為，係犯刑法第
    321 條第1 項第1 款之侵入住宅竊盜罪。被告蘇福祥有如事
    實欄所載前科及刑之執行情形，有臺灣高等法院被告前案紀
    錄表1 份在卷可稽，其於受徒刑之執行完畢，5 年以內故意
    再犯有期徒刑以上之本罪，為累犯，應依刑法第47條第1 項
    規定予加重其刑。爰審酌被告蘇福祥素行不佳，且其正值壯
    年，不思正途謀生，竟竊取他人財物，惡性非輕，兼衡其犯
    罪動機、目的、手段、所竊財物價值、所竊得之財物鐵條3
    支已返還被害人沈譽軒及犯罪後坦承犯行之態度等一切情狀
    ，量處如主文所示之刑。
貳、無罪部分：
一、公訴意旨另以：被告王國與被告蘇福祥（有罪部分詳前述
    ）共同基於意圖為自己不法所有之犯意聯絡，由被告王國
    騎乘其所有之車牌號碼MDG-828 號重型機車搭載被告蘇福祥
    ，於100 年3 月30日19時40分許，前往新北市○○區○○路
    1 段168 巷5 號，侵入該棟住宅樓梯間後，由被告蘇福祥徒
    手竊取被害人沈譽軒置於該棟4 樓樓梯間之鐵條3 支，得手
    後欲離去時，適被害人沈譽軒返回住處當場發覺，報警處理
    ，而悉上情，因認被告王國涉犯刑法第321 條第1 項第1
    款之侵入住宅竊盜罪嫌。
二、按犯罪事實應依證據認定之，無證據不得認定犯罪事實。不
    能證明被告犯罪者，應諭知無罪之判決。刑事訴訟法第154
    條第2 項、第301 條第1 項分別定有明文。又按事實之認定
    ，應憑證據，如未能發現相當證據，或證據不足以證明，自
    不能以推測或擬制之方法，以為裁判基礎；且認定犯罪事實
    所憑之證據，雖不以直接證據為限，間接證據亦包括在內；
    然而無論直接或間接證據，其為訴訟上之證明，須於通常一
    般之人均不致有所懷疑，而得確信其為真實之程度者，始得
    據為有罪之認定，倘其證明尚未達到此一程度，而有合理之
    懷疑存在時，即無從為有罪之認定，最高法院著有40年台上
    字第86號、76年台上字第4986號判例要旨可參。又被告否認
    犯罪事實所持之辯解，縱屬不能成立，仍非有積極證據足以
    證明其犯罪行為，不能遽為有罪之認定（最高法院30年上字
    第1831號判例參照）。況刑事訴訟法第161 條第1 項亦規定
    ，檢察官就被告犯罪事實，應負舉證責任，並指出證明之方
    法，是檢察官對於起訴之犯罪事實，應負提出證據及說服之
    實質舉證責任，倘其所提出之證據，不足為被告有罪之積極
    證明，或其指出證明之方法，無從說服法院以形成被告有罪
    之心證，基於無罪推定之原則，自應為被告無罪判決之諭知
    （最高法院92年台上字第128 號判例要旨參照）。
三、公訴意旨認被告王國涉犯上開侵入住宅竊盜罪，無非係以
    ：被告蘇福祥於警詢及偵查中之自白、被告王國於警詢及
    偵查中之供述、證人即被害人沈譽軒於警詢之證述及查獲現
    場相片、車牌號碼MDG-828 普通重型機車相片各2 張等為其
    主要論據。訊據被告王國固坦認有於上開時間，騎乘前揭
    機車搭載蘇福祥至上開地點，並進入上址樓梯間等情，惟堅
    決否認有何侵入住宅竊盜犯行，辯稱：伊沒有與被告蘇福祥
    有竊盜之犯意聯絡及犯行分擔，對於被告蘇福祥竊取鐵條乙
    事，伊並不知情等語。經查：
    (一)證人即被害人沈譽軒於警詢證稱：伊於100 年3 月30日19
      時40分許返家，在住家4 樓樓梯口撞見1 名陌生男子從5
      樓下來，因5 樓住戶只有伊，伊發現該男子手上拿著伊放
      置在4 樓與5 樓樓梯間之廢鐵，伊詢問該男子，該男子表
      示上樓找人，因該男子所欲找之人，伊不認識，該男子遂
      往上走將廢鐵放回原處，放完後就下樓，該男子下樓時，
      後面亦有1 名男子跟著下樓，伊從1 樓走上5 樓之間都沒
      有聽他們有任何交談等語（見100 年度偵字第4669號卷第
      26頁、第29頁），其復於本院審理時結證稱：伊將鐵條放
      在住處4 樓跟5 樓轉角之樓梯間。伊於100 年3 月30日下
      午7 時40分許返家時，剛走到4 樓要轉上5 樓，就看到有
      1 個不認識之人拿鐵條要下來，後面有跟著另1 個人。該
      2 人距離約3 步，該2 人間並無交談。伊詢問拿鐵條之人
      上來做什麼，他說上來找人。然後他將鐵條放回原處後就
      趕快下樓。拿鐵條之男子走路時有一跛一跛情形，沒有拿
      鐵條之男子從頭到尾沒有講話，只有拿鐵條男子說要找朋
      友等語（見本院易字第289 號卷第187 頁至第191 頁），
      是依證人沈譽軒之證述，其係返家後始發現被告蘇福祥持
      有贓物（鐵條）之行為，其並未目睹事發經過，其證詞尚
      無從遽以認定被告王國有行竊犯行。
    (二)證人即共同被告蘇福祥於警詢、偵查時證稱：竊取鐵條是
      因為生活困難，想轉賣當生活費，所以臨時起意拿取、案
      發時伊跟被告王國在一起，但被告王國沒有拿東西，
      所以伊說沒有共犯、伊在樓梯間看到被告王國，也看到
      鐵條，伊就自己拿了，被告王國不知道伊要拿鐵條，是
      伊自己要偷，沒有跟被告王國約好，本次竊盜是臨時起
      意等語（見100 年度偵字第4669號卷第9 頁、第13頁、第
      79頁），是依被告蘇福祥之證言，本件係其臨時起意而下
      手行竊鐵條，被告王國並不知情，堪認被告王國辯稱
      伊對於被告蘇福祥竊取鐵條乙事並不知情等語，尚非不可
      採信，而卷內亦無被告王國如何與被告蘇福祥為犯意聯
      絡及犯行分擔之積極事證，自難僅憑被告王國案發時在
      場，即遽以推論其與被告蘇福祥為共犯。
    (三)至於查獲現場相片及車牌號碼MDG-828 普通重型機車相片
      各2 張（見100 年偵字第4669號卷第48頁至第49頁），僅
      足證明案發現場情狀及被告王國騎乘至案發地點所使用
      之機車等事實，尚不足作為被告王國與蘇福祥共同犯罪
      之不利依據。
四、綜上，本案被害人沈譽軒、共同被告蘇福祥之證詞不足以認
    定被告王國有侵入住宅竊盜犯行，已如前述，檢察官復未
    能提出其他積極證據足以證明被告王國之犯行，縱被告王
    國侵入該大樓樓梯間所持之至去世友人住處悼念之辯解不
    實，仍無從逕認其有竊盜犯行。此外，本院復查無其他積極
    證據足資證明被告王國有檢察官所指上開犯行，既不能證
    明被告王國犯罪，應為無罪之諭知。
據上論斷，應依刑事訴訟法第299 條第1 項前段、第301 條第1
項，刑法第321 條第1 項第1 款、第47條第1 項，刑法施行法第
1 條之1 ，判決如主文。
本案經檢察官顏珮珊到庭執行職務。
中    華    民    國   100    年    12    月    16    日
                  刑事第九庭法  官  高雅敏
以上正本證明與原本無異。
如不服本判決應於收受送達後10日內向本院提出上訴書狀，並應
敘述具體理由。其未敘述上訴理由者，應於上訴期間屆滿後20日
內向本院補提理由書( 均須按他造當事人之人數附繕本)「 切勿
逕送上級法院」。
                            書記官  陳映羽
中    華    民    國   100    年    12    月    19    日
附錄本案論罪科刑法條：
刑法第321條：
犯竊盜罪而有下列情形之一者，處6 月以上、5 年以下有期徒刑
，得併科新臺幣10萬元以下罰金：
一、侵入住宅或有人居住之建築物、船艦或隱匿其內而犯之者。
二、毀越門扇、牆垣或其他安全設備而犯之者。
三、攜帶兇器而犯之者。
四、結夥三人以上而犯之者。
五、乘火災、水災或其他災害之際而犯之者。
六、在車站、埠頭、航空站或其他供水、陸、空公眾運輸之舟、
車、航空機內而犯之者。
前項之未遂犯罰之。